【裁判字號】    97,訴,2808
【裁判日期】    970804
【裁判案由】    毒品危害防制條例
【裁判全文】
臺灣板橋地方法院刑事判決              97年度訴字第2808號
公  訴  人  臺灣板橋地方法院檢察署檢察官
被      告  甲○○
上列被告因違反毒品危害防制條例案件，經檢察官提起公訴（九
十七年度毒偵字第四二六八號），本院依簡式審判程序判決如下
：
    主  文
甲○○施用第一級毒品，累犯，處有期徒刑拾月。
    事  實
一、甲○○前曾於民國九十一年間因施用第一級毒品案件，經本
    院以九十一年度毒聲字第一五六四號裁定送觀察、勒戒後，
    因認無繼續施用之傾向，於九十一年五月二十七日執行完畢
    釋放，並經臺灣板橋地方法院檢察署檢察官以九十一年度毒
    偵字第一七六六號為不起訴處分確定；又於九十二年間因施
    用第一級毒品案件，經本院以九十二年度毒聲字第一九一五
    號裁定送勒戒處所觀察、勒戒，嗣雖認有繼續施用毒品傾向
    ，惟因毒品危害防制條例業於九十三年一月九日修正施行，
    毋需執行強制戒治，於九十三年四月三十日釋放出所（未執
    行完畢），另並經本院以九十三年度訴字第一０五二號判處
    有期徒刑十一月確定；再於九十三年間因竊盜案件，經本院
    以九十四年度簡字第二六六八號判處有期徒刑三月確定；復
    於同年間因施用第二級毒品案件，經本院以九十三年度訴字
    第二三四二號判處有期徒刑六月確定；又於九十四年間因詐
    欺案件，經本院以九十五年度簡上字第五九三號判處有期徒
    刑五月確定；再於九十五年間因施用第一級毒品案件，經臺
    灣臺北地方法院以九十五年度訴字第七九八號判處有期徒刑
    八月確定；上開五罪嗣因均合於中華民國九十六年罪犯減刑
    條例之規定，經本院以九十六年度聲減字第一五０六號裁定
    均予減刑，前四罪並定應執行有期徒刑十一月確定，並與經
    減為有期徒刑四月之後一罪接續執行，於九十六年十月十日
    縮刑期滿執行完畢（以上犯罪在本案構成累犯）；又因於九
    十六年十二月間施用第一級毒品案件，經本院以九十七年度
    訴字第一八四七號判處有期徒刑十月確定（尚未執行）。詎
    甲○○猶不知悔改，復基於施用第一級毒品海洛因之犯意，
    於九十七年四月七日十五時二十分許經警採尿時起向前回溯
    二十六小時內之某時，在臺北縣新莊市○○路三七０號七樓
    住處內（起訴書略載不詳地點），以將海洛因置入針筒內，
    以針筒注入體內之方式（起訴書略載不詳方式），施用第一
    級毒品海洛因一次。嗣因甲○○為臺北縣政府警察局新莊分
    局之毒品列管人口，經警於九十七年四月七日通知採尿送驗
    ，始查獲上情。
二、案經臺北縣政府警察局新莊分局報告臺灣板橋地方法院檢察
    署檢察官偵查起訴。
    理  由
一、本院於準備程序進行中，被告甲○○就被訴事實為有罪之陳
    述，經告知被告簡式審判程序之旨，並聽取公訴人及被告之
    意見後，裁定進行簡式審判程序。
二、前揭事實，業據被告在本院審理時坦承不諱，且被告於前開
    時地為警所採集之尿液，經送請檢驗之結果，確呈鴉片類陽
    性反應，有臺灣檢驗科技股份有限公司九十七年四月二十二
    日出具之濫用藥物檢驗報告一份附卷可稽。至被告在本院審
    理時雖供稱：伊不記得施用第一級毒品海洛因之時間等語，
    惟按海洛因經注射或吸入人體後，約百分之八十於二十四小
    時內自尿中排出，一般而言，尿液中能否驗出嗎啡陽性反應
    與其投與量、投與途徑、採尿時間、個人體質及檢測方法之
    靈敏度有關，國外曾有文獻報導注射六毫克之海洛因鹽酸鹽
    ，其代謝物嗎啡之平均可檢出時限約為二十六小時，業經行
    政院衛生署藥物食品檢驗局於八十一年九月八日以藥檢壹字
    第八一一四八八五號函述綦詳。查本件被告既於九十七年四
    月七日十五時二十分許經警採尿，揆諸前揭說明，足徵被告
    於上開採集尿液時起向前回溯二十六小時內之某時點確曾施
    用第一級毒品海洛因，否則其尿液檢體中應無法檢驗出呈鴉
    片類陽性反應之可能，是堪認被告自白施用第一級毒品海洛
    因應與事實相符。復按，毒品危害防制條例於九十二年七月
    九日修正公布，自九十三年一月九日施行，其中第二十條、
    第二十三條將施用毒品之刑事處遇程序，區分為「初犯」及
    「五年內再犯」、「五年後再犯」。依其立法理由之說明：
    「初犯」，經觀察、勒戒或強制戒治後，應為不起訴處分或
    不付審理之裁定；經觀察、勒戒或強制戒治執行完畢釋放後
    ，「五年內再犯」者，因其再犯率甚高，原實施之觀察、勒
    戒及強制戒治既已無法收其實效，爰依法追訴或裁定交付審
    理。至於經觀察、勒戒或強制戒治執行完畢釋放後，「五年
    後再犯」者，前所實施之觀察、勒戒或強制戒治已足以遮斷
    其施用毒品之毒癮，為期自新及協助其斷除毒癮，仍適用「
    初犯」規定，先經觀察、勒戒或強制戒治之程序。從而依修
    正後之規定，僅限於「初犯」及「五年後再犯」二種情形，
    始應先經觀察、勒戒或強制戒治程序。倘被告於五年內已再
    犯，經依法追訴處罰，縱其第三次（或第三次以上）再度施
    用毒品之時間，在初犯經觀察、勒戒或強制戒治執行完畢釋
    放五年以後，已不合於「五年後再犯」之規定，且因已於「
    五年內再犯」，顯見其再犯率甚高，原實施觀察、勒戒或強
    制戒治，已無法收其實效，即應依該條例第十條處罰，此有
    最高法院九十五年度第七次刑事庭會議決議可資參照。查被
    告前曾於九十一年間因施用第一級毒品案件，經本院以九十
    一年度毒聲字第一五六四號裁定送觀察、勒戒後，因認無繼
    續施用之傾向，於九十一年五月二十七日執行完畢釋放，並
    經臺灣板橋地方法院檢察署檢察官以九十一年度毒偵字第一
    七六六號為不起訴處分確定；復於九十二年間因施用第一級
    毒品案件，經本院以九十二年度毒聲字第一九一五號裁定送
    勒戒處所觀察、勒戒，雖認有繼續施用毒品傾向，惟因毒品
    危害防制條例於九十三年一月九日修正施行，毋庸執行強制
    戒治，而於九十三年四月三十日釋放出所（未執行完畢），
    另並經本院以九十三年度訴字第一０五二號判處有期徒刑十
    一月確定；又於九十三年間因施用第二級毒品案件，經本院
    以九十三年度訴字第二三四二號判處有期徒刑六月確定；再
    於九十五年間因施用第一級毒品案件，經臺灣臺北地方法院
    以九十五年度訴字第七九八號判處有期徒刑八月確定，有臺
    灣高等法院被告前案紀錄表一份附卷可稽，參諸前開說明，
    被告復於九十七年四月七日十五時二十分許為警採尿時起向
    前回溯二十六小內之某時，施用第一級毒品海洛因，雖已在
    前次觀察、勒戒執行完畢釋放五年以後，惟因其前已於五年
    內再犯，經多次依法追訴處罰，已不合於「五年後再犯」之
    規定，且因其已於「五年內再犯」，顯見其再犯率甚高，原
    實施之觀察、勒戒，已無法收其實效，而無五年戒斷期之存
    在，自無再經觀察、勒戒及強制戒治之必要，自應逕行追訴
    處罰。是本件事證明確，其犯行堪予認定，應予依法論科。
三、按海洛因係屬毒品危害防制條例第二條第二項第一款所規定
    之第一級毒品，被告持有海洛因之低度行為，應為施用海洛
    因之高度行為所吸收，不另論罪，核被告所為，係犯毒品危
    害防制條例第十條第一項施用第一級毒品罪。末查，被告前
    曾受有如事實欄第一項所載之犯罪科刑及執行情形，有臺灣
    高等法院被告前案紀錄表一份在卷可憑，其於受有期徒刑之
    執行完畢後，五年以內故意再犯本件有期徒刑以上之罪，為
    累犯，應依刑法第四十七條第一項之規定加重其刑。爰審酌
    被告前已因施用毒品經觀察、勒戒後而獲不起訴處分之寬典
    ，並因施用毒品多次負有刑責，猶應知所惕勵，對於施用毒
    品之違法性及可罰性，應有明確而強烈之認識，詎其不知悛
    悔，復行施用海洛因，戕害自己身心健康，兼衡其智識程度
    、犯罪動機、目的及犯罪後自承施用毒品犯行之態度等一切
    情狀，量處如主文所示之刑。
據上論斷，應依刑事訴訟法第二百七十三條之一第一項、第二百
九十九條第一項前段，毒品危害防制條例第十條第一項，刑法第
十一條前段、第四十七條第一項，判決如主文。
本案經檢察官顏妃琇到庭執行職務。
中    華    民    國    97    年    8     月    4     日
                    刑事第八庭  法  官  王士珮
以上正本證明與原本無異
如不服本判決應於送達後十日內向本院提出上訴狀。
                                書記官  郭晉良
中    華    民    國    97    年    8     月    4     日
附錄本案論罪科刑法條全文：
毒品危害防制條例第十條
施用第一級毒品者，處六月以上五年以下有期徒刑。
施用第二級毒品者，處三年以下有期徒刑。


司法院資訊處製作；財團法人民間司法改革基金會備份。
